臺灣板橋地方法院民事判決　　　　　　 100年度保險字第10號
原　　　告　新安東京海上產物保險股份有限公司
法定代理人　黃文成
訴訟代理人　辛潔筠
被　　　告　周秀真
上列當事人間侵權行為損害賠償事件，本院於民國100年4月14日
言詞辯論終結，判決如下：
    主  文
被告應給付原告新臺幣伍拾伍萬柒仟捌佰柒拾肆元，及自民國一
百年三月三十日起至清償日止，按年息百分之五計算之利息。
原告其餘之訴駁回。
訴訟費用由被告負擔十分之七，餘由原告負擔。
本判決第一項於原告以新臺幣壹拾玖萬元供擔保後，得假執行。
但被告以新臺幣伍拾伍萬柒仟捌佰柒拾肆元為原告預供擔保，得
免為假執行。
原告其餘假執行之聲請駁回。
    事實及理由
一、程序方面：被告未於言詞辯論期日到場，核無民事訴訟法第
    386 條各款所列情形，爰依原告之聲請，由其一造辯論而為
    判決。
二、原告主張：原告承保訴外人格上汽車租賃股份有限公司所有
    車號0218-TT號租賃小客車（下稱系爭小客車）之車體損失
    險。該車於民國98年10月29日11時許，由訴外人康騰元駕駛
    行經新北市○○區○○路2段與民生路口時，遭被告駕駛QCH
    -586號車，因於多車道右轉彎不先換入外側車道而撞及，致
    系爭小客車受損，本件事故中被告既因過失致原告所承保之
    系爭小客車受損，依法自應負損害賠償責任。原告承保系爭
    小客車受損部分經送廠修復後，其合理必要費用計新臺幣（
    下同）768,490元（工資：83,560元、材料：631,930元、塗
    裝：53,000元），原告已依保險契約給付被保險人。爰依民
    法第184條第1項前段、第196條、第191條之2前段及保險法
    第53條第1項規定提起本訴等語。併為聲明：(一)被告應給付
    原告768,490元，及自本訴狀繕本送達被告之翌日起至清償
    日止，按年息百分之五計算之遲延利息。(二)原告願供擔保，
    請准宣告假執行。
三、被告未於言詞辯論期日到場，亦未提出書狀作何聲明或陳述
    。
四、經查：
  (一)按「因故意或過失，不法侵害他人之權利者，負損害賠償責
    任。」、「汽車、機車或其他非依軌道行駛之動力車輛，在
    使用中加損害於他人者，駕駛人應賠償因此所生之損害。」
    、「不法毀損他人之物者，被害人得請求賠償其物因毀損所
    減少之價額。」、「損害賠償，除法律另有規定或契約另有
    訂定外，應以填補債權人所受損害及所失利益為限。」、「
    被保險人因保險人應負保險責任之損失發生，而對於第三人
    有損失賠償請求權者，保險人得於給付賠償金額後，代位行
    使被保險人對於第三人之請求權；但其所請求之數額，以不
    逾賠償金額為限。」，民法第184條第1項前段、第191條之2
    前段、第196條、第216條第1項、保險法第53條第1項分別定
    有明文。原告主張之事實，已據其提出與所述相符之行照、
    駕照、汽車受損照片、估價單及統一發票、賠款同意書為證
    （見本院三重簡易庭99年度司重調字第231號卷第6至26頁）
    ，被告已於相當時期受合法之通知，而於言詞辯論期日不到
    場，亦未提出（準備）書狀爭執，依民事訴訟法第280條第3
    項前段、第1項規定，視同自認。原告之主張，應信為真實
    。足見被告確因於多車道右轉彎不先換入外側車道之過失，
    而撞擊原告所承保之系爭小客車，致原告因而給付相當於合
    理必要費用計768,490元（工資：83,560元、材料：631,930
    元、塗裝：53,000元，其中材料及塗裝均為零件）之理賠金
    。是原告向被告請求支付系爭小客車回復原狀所必要之費用
    （修理費用），即屬有據。
  (二)按物被毀損時，被害人除得依民法第196條請求賠償外，並
    不排除民法第213條至第215條之適用。依民法第196條請求
    賠償物被毀損所減少之價額，得以修復費用為估定之標準，
    但以必要者為限（例如︰修理材料以新品換舊品，應予折舊
    ），最高法院77年度第9次民事庭會議決議(1)參照。又系爭
    小客車係98年1月出廠，有行車執照可按（見本院三重簡易
    庭99年度司重調字第231號卷第7頁），算至98年10月29日
    本件車禍發生時，上開車輛使用期間已有9月29日，依營利
    事業所得稅結算申報查核準則第95條第6款規定：「固定資
    產提列折舊採用平均法或定率遞減法者，以1年為計算單位
    ，其使用期間未滿1年者，按實際使用之月數相當於全年之
    比例計算之，不滿1月者，以1月計。」，應以10月計之，則
    其修理材料等零件部分，依一般社會通念，會因時間而產生
    價值之貶損，應予折舊。經參考行政院於79年1月12日修正
    發布之固定資產耐用年數表，汽車之耐用年數為5年，而依
    行政院臺（45）財字第4180號令發布之固定資產折舊率表，
    採定率遞減法計算折舊時，耐用年數5年者，折舊率為每年
    千分之369，如採用定率遞減法折舊者，其最後1年度之未折
    減餘額，以等於成本十分之一為合度。上開車輛於車禍發生
    時折舊10月，零件折舊金額應為210,616元（684,930×369/
    1,000×10/12＝210,616，元以下四捨五入），故原告所得
    請求之零件費為474,314元（計算式：零件費用684,930元－
    零件折舊費用210,616元＝474,314元）。至於修理工資則不
    因新、舊車輛而有所不同，原告自得全額向被告求償。是原
    告請求被告賠償系爭小客車之修理費用557,874元（474,314
    ＋83,560＝557,874），即屬有據，應予准許，逾此部分之
    請求，尚乏依據，應予駁回。
五、按「給付無確定期限者，債務人於債權人得請求給付時，經
    其催告而未為給付，自受催告時起，負遲延責任。其經債權
    人起訴而送達訴狀，或依督促程序送達支付命令，或為其他
    相類之行為者，與催告有同一之效力。」、「遲延之債務，
    以支付金錢為標的者，債權人得請求依法定利率計算之遲延
    利息。」、「應付利息之債務，其利率未經約定，亦無法律
    可據者，週年利率為百分之五。」，民法第229條第2項、第
    233條第1項前段及第203條定有明文。從而，原告依民法第1
    84條第1項前段、第196條、第191條之2前段及保險法第53條
    第1項規定，請求被告給付557,874元，及自起訴狀繕本送達
    之翌日即100年3月30日起至清償日止，按年息百分之五計算
    之利息，為有理由，應予准許。逾此部分之請求，即屬無據
    ，應予駁回。
六、原告陳明願供擔保聲請宣告假執行，關於其勝訴部分，核無
    不合，爰酌定相當之擔保金額，予以准許，並由本院依職權
    酌定相當之擔保金額宣告被告預供擔保而免為假執行。至原
    告敗訴部分，其假執行之聲請即失所附麗，應予駁回。
七、本件事證已臻明確，兩造其餘攻擊、防禦方法及舉證，經本
    院審酌後，認對於判決結果均無影響，爰不一一論述，併此
    指明。
八、據上論結，本件原告之訴為一部有理由，一部無理由，依民
    事訴訟法第385條第1項前段、第79條、第390條第2項、第39
    2條，判決如主文。
中　　華　　民　　國　　100　 年　　4　　 月　　29　　日
                  民事第三庭    法　官　楊千儀
以上正本係照原本作成。
如對本判決上訴，須於判決送達後20日內向本院提出上訴狀（需
按他造人數附繕本）。如委任律師提起上訴者，應一併繳納上訴
審裁判費。
中　　華　　民　　國　　100　 年　　4　　 月　　29　　日
                    　　　　　　書記官　劉鴻傑
